臺灣基隆地方法院基隆簡易庭民事判決
　　　　　　　　　　　　　　　　　100年度基簡字第44號
原　　　告　新安東京海上產物保險股份有限公司
法定代理人　黃文成
訴訟代理人　曾立志
　　　　　　許志豪
被　　　告　龔春福
上列當事人間請求損害賠償事件，本院於民國100年3月29日言詞
辯論終結，判決如下：
    主  文
被告應給付原告新臺幣壹拾壹萬柒仟伍佰陸拾壹元，及自民國一
百年三月十六日起至清償日止，按週年利率百分之五計算之利息
。
原告其餘之訴駁回。
訴訟費用由被告負擔十分之七，餘由原告負擔。
本判決第一項得假執行，但被告以新臺幣壹拾壹萬柒仟伍佰陸拾
壹元為原告預供擔保後，得免為假執行。
    事實及理由
一、原告主張：被告於民國99年8月12日上午10時許，駕駛牌照
    號碼2H-8430號自小客車，行經基隆市○○區○○路30號前
    ，未注意車前狀況並逆向行駛，而撞及原告所承保而訴外人
    翁淑鈴所有之牌照號碼8008-TP號自小客車（下稱為系爭車
    輛），致系爭車輛受損，全案經基隆市政府警察局交通隊處
    理在案。關於系爭車輛毀壞部分，原告已依保險契約賠付被
    保險人即訴外人翁淑鈴必要之車輛修復費用，原計24萬7,64
    5元（含工資3萬0,250元、烤漆1萬7,60 0元及零件20萬2,79
    5元，並扣除原告依保險契約之自負額3,000元），零件部分
    折舊後總計為16萬7,944元（零件12萬0,094元、工資及烤漆
    部分3萬0,250元及1萬7,600元）。此項損害係因被告駕駛車
    輛之過失行為所致，被告應賠償因此所生之損害。爰依保險
    法第53條之規定提起本訴，並聲明：被告應給付原告16萬7,
    944元，及自起訴狀繕本送達被告之翌日起至清償日止，按
    週年利率百分之五計算之利息。
二、被告未於言詞辯論期日到場，亦未提出書狀為任何聲明或陳
    述。
三、得心證之理由：
（一）按訴狀送達後，原告不得將原訴變更或追加他訴，但減縮
      應受判決事項之聲明者，不在此限，民事訴訟法第255條
      第1項第3款定有明文。查原告原請求被告龔春福給付新臺
      幣（下同）247,645元，及自起訴狀繕本送達被告之翌日
      清償日止，按週年利率百分之五計算之利息，減縮其聲明
      如前述之聲明所示，核屬減縮應受判決事項之聲明，與前
      開規定相符，應予准許。
（二）被告經合法通知，未於言詞辯論期日到場，核無民事訴訟
      法第386條所列各款情形，依民事訴訟法第436條第2項、
      第385條第1項前段之規定，爰准原告之聲請，由其一造辯
      論而為判決。
（三）經查：
   1、被告於99年8月12日上午10分許，駕駛牌照號碼2H-8430號
      自小客車，行經基隆市○○區○○路30號前，因未注意車
      前狀況，而撞及由原告所承保之訴外人翁淑鈴所有之系爭
      車輛，致系爭車車頭部分受損，經送廠修復共支出修復費
      用24萬7,645元（含工資3萬0,250元、烤漆1萬7,600元及
      零件20萬2,795元，並扣除原告依保險契約之自負額3,000
      元），原告已依與訴外人翁淑鈴間之保險契約給付24萬
      7,645元之事實，業據原告提出訴外人翁淑鈴之系爭車輛
      行照、基隆市○○○道路交通事故當事人登記聯單、系爭
      車輛受損照片、七和實業股份有限公司查驗及估價單、統
      一發票、新安東京海上產物保險股份有限公司汽車險賠款
      同意書、被告戶籍謄本等件影本為證，且經本院依職權向
      基隆市警察局調閱本件道路交通事故資料，上開證據核與
      原告之主張相符，自堪信原告之主張為真實，
   2、按汽車行駛時，駕駛人應注意車前狀況及兩車併行之間隔
      ，並隨時採取必要之安全措施，道路交通安全規則第94條
      第3項定有明文。本件被告於前開時、地駕車行駛時，應
      注意車前狀況，隨時採取必要之安全措施，又當時天候陰
      、屬日間光線、路面乾燥無缺陷，此有道路交通事故調查
      報告表（一）及現場照片附卷可參，客觀上並無不能注意
      之情形，被告雖於警詢自陳其於前開時、地駕車行駛時，
      係因前方有消防車倒車，而由消防員指揮被告轉向，以至
      其逆向行走，當看見系爭車輛時，已不及煞車，導致撞及
      系爭車輛等情，惟均未能解被告未遵行指示方向逆向行駛
      ，並疏未注意依規定注意車前狀況，隨時採取必要安全措
      施之過失，且系爭車輛之受損結果與被告之駕駛行為間，
      應有相當因果關係，故原告主張被告就本件車禍之發生，
      應負過失責任等情，即堪採信。
   3、又按因故意或過失，不法侵害他人之權利者，負損害賠償
      責任；另不法毀損他人之物者，被害人得請求賠償其物因
      毀損所減少之價額，民法第184條第1項前段及第19 6條分
      別定有明文。再按依民法第196條之規定，請求賠償物被
      毀損所減少之價額，得以修復費用為估定之標準，但以必
      要者為限，如修理材料以新品換舊品，應予折舊（最高法
      院77年度第9次會議決議可資參照）。本件被告駕駛前開
      車輛，因未依規定注意車前狀況，導致與系爭車輛發生碰
      撞，使系爭車輛受損，依據上開規定，被告即應負侵權行
      為之損害賠償責任。又原告雖提出系爭車輛修復費用總額
      為24萬7,645元，此有估價單1份為證，但因系爭車輛係於
      98 年6月18日領照，此有行車執照影本在卷供參，至99年
      8月12日車禍受損時止，依營利事業所得稅查核準則第95
      條第6款規定：「固定資產提列折舊採用定率遞減法者，
      以1 年為計算單位，其使用期間未滿1年者，按實際使用
      之月數相當於全年之比例計算之，不滿1月者，以月計」
      之方法計算結果，系爭車輛使用時間應以1年2月計，因汽
      車及附加零件已有折舊，應將折舊部分予以扣除；本院依
      行政院所頒固定資產耐用年數表及固定資產折舊率之規定
      ，小客車之耐用年數為5年，依定率遞減法每年折舊千分
      之369 ，則系爭車輛修理費中零件為20萬2,795元，依上
      開標準計算之折舊額為8萬2,701元【計算式：一年部分：
      20萬2,795元×0.369＝7萬4,831元；2月部分：（20萬2,
      795 元－7萬4,831元）×0.369×1/6＝7,870元，7萬4,
      831元＋7,870元＝8萬2,701元，以上小數點以下均4捨5入
      】，扣除折舊額後，零件費用為12萬0,094元【計算式：
      20萬2,795元－8萬2,701元＝12萬0,094元】，加上不應折
      舊之工資3萬0,250元、烤漆1萬7,600元，則損害賠償金額
      合計16萬7,944元【計算式：12萬0,094元+3萬0,250元＋1
      萬7,600元＝16萬7,944元】，原告聲明請求被告賠償167,
      944元業已計算折舊後之必要修復費用，尚屬適法。
   4、末按損害之發生或擴大，被害人與有過失者，法院得減輕
      賠償金額，或免除之，民法第217條第1項定有明文。又按
      損害之發生或擴大，被害人與有過失者，法院得減輕賠償
      金額或免除之，民法217條第1項定有明文。又按此項規定
      之目的，在謀求加害人與被害人間之公平，故在裁判上法
      院得以職權減輕或免除之（最高法院85年台上字第1756號
      判例意旨參照）。經查，本件車禍事故，除被告逆向行駛
      ，至從系爭車輛視線死角處竄出至撞擊，為本案發生車禍
      之主因，基隆市○○○道路交通事故初步分析研判表亦認
      定被告未注意車前狀況，而系爭車輛並無肇事因素。然系
      爭車輛之駕駛人即訴外人連信融亦未按照道路交通安全規
      則，而跨越雙黃線行駛，以致被告逆向前來時，未有足夠
      空間閃避，亦為本案車禍發生次因。再按與有過失之規定
      ，於被害人之代理人或使用人與有過失者，準用之，民法
      第217條第3項亦有明文。本件原告所承保之系爭車輛所有
      人即訴外人翁淑鈴，將系爭車輛交由駕駛人即訴外人連信
      融使用，自屬被害人之使用人，其與有過失者，被害人即
      訴外人翁淑鈴被害人亦應承擔。原告既係依保險法第53條
      代位訴外人翁淑鈴請求，自亦應承繼被害人之地位，即承
      繼被害人之使用人之與有過失部分。原告亦於本院言詞辯
      論時認自應負三成之過失，因此應酌減被告之賠償金額30
      %。基於前述，原告所請求上揭損害金額16萬7,944元，經
      過失相抵，酌減被告其中30%之賠償，是以原告應僅能請
      求被告賠償117,561元（計算式：167,944元×70%≒117
      ,561元，元以下四捨五入）。
   5、綜上所述，被告就本件車禍之發生，應負侵權行為之損害
      賠償責任，從而，原告依保險代位之法律關係，請求被告
      給付117,561元及自起訴狀繕本送達被告之翌日即100年3
      月16日起至清償日止，按週年利率百分之五計算之利息，
      為有理由，應予准許；逾此部分之請求，洵屬無據，應予
      駁回。
   6、本件係關於財產權之訴訟，標的金額在50萬元以下，依民
      事訴訟法第427條第1項規定，適用簡易訴訟程序，就被告
      敗訴部分，即應依同法第389條第1項第3 款規定，依職權
      宣告假執行，併依同法第392條第2項規定，依職權宣告被
      告預供擔保後，得免為假執行。
   7、訴訟費用負擔之依據：民事訴訟法第79條。
中　　華　　民　　國　 100　　年　　4 　　月　　7 　　日
                  基隆簡易庭法　官  王翠芬
以上正本係照原本作成。
對於本件判決如有不服，應於收受送達後20日內向本院提出上訴
書狀，上訴於本院合議庭，並按他造當事人之人數附具繕本。
中　　華　　民　　國　 100　　年　　4 　　月　　7 　　日
                            書記官  李一農
